臺灣臺南地方法院臺南簡易庭民事判決
110年度南簡字第1149號
原      告  愛屋吉屋有限公司即雅虎房屋有限公司

法定代理人  蘇志成  
被      告  湯孟玲  

訴訟代理人  陳欣怡律師
上列當事人間請求給付服務費事件，經本院於民國110年11月8日
言詞辯論終結，判決如下：
    主  文
被告應給付原告新臺幣68,500元，及自民國110年7月21日起至清
償日止，按週年利率百分之5計算之利息。
原告其餘之訴駁回。
訴訟費用新臺幣1,440元由被告負擔新臺幣720元，其餘由原告負
擔。
本判決得假執行。
    事實及理由
一、原告起訴主張：兩造於民國108年6月22日簽立權益確認書（
    下稱系爭居間契約）及不動產買賣意願書（下稱系爭意願書
    )，由伊居間與訴外人林愛玲斡旋臺南市○○區○○路000巷00弄
    00號房屋（下稱系爭房屋）買賣事宜，約定於買賣契約成立
    時，給付成交總價款百分之2之服務報酬，被告已於同年7月
    23日與林愛玲簽立買賣契約（下稱系爭買賣契約），由被告
    以新臺幣(下同)6,850,000元買受系爭房屋，依約被告應給
    付137,000元報酬，迄未給付，爰依系爭居間契約第3條第1
    款約定，請求被告給付之等語。並聲明：被告應給付原告13
    7,000元，及自起訴狀繕本送達翌日起至清償日止，按週年
    利率百分之5計算之利息。
二、被告抗辯：伊與林愛玲已於109年4月8日合意解除系爭買賣
    契約，自始失其效力，原告不得請求居間報酬；伊於原告介
    紹系爭房屋時，曾向原告確認系爭房屋在強降雨時會不會淹
    水，原告表示不會，詎在簽立系爭買賣契約後的108年8月中
    旬，系爭房屋因雨淹水，並滲入屋內大廳及牆壁至少30公分
    高，原告違反有關系爭居間契約之忠實義務，依民法第571
    條規定，不得請求報酬；縱然認為原告仍有報酬請求權，惟
    原告未能誠實告知系爭房屋之所在地會有淹水之情，未確切
    為伊之利益蒐集正確之資訊，所付出之勞力、時間、成本，
    與原定報酬相較，顯失公平，依民法第572條規定，應予酌
    減等語。並為答辯聲明：原告之訴駁回。
三、原告主張兩造於108年6月22日簽立系爭居間契約，由原告居
    間系爭房屋買賣事宜，約定於買賣契約成立時，給付成交總
    價款百分之2之服務報酬，被告已於同年7月23日與林愛玲簽
    立系爭買賣契約，服務報酬迄未給付等情，為被告所不爭執
    ，且有原告提出之系爭居間契約書、系爭意願書、系爭房屋
    買賣契約書在卷可查（南司簡調卷第15-26頁）；另被告主
    張系爭買賣契約已於109年4月8日合意解除乙情，亦為原告
    所不爭執，並有被告提出之本院109年度移調字第28號調解
    筆錄附卷可按（本院卷第57-58頁），上開事實均應認為真
    實。至原告主張被告應給付服務報酬137,000元部分，則為
    被告所否認，並以前詞置辯，是本件之爭點在於：原告依系
    爭居間契約約定請求服務報酬，是否有理由？若有，原告得
    請求之數額為何？
四、得心證理由：　　
  ㈠居間人，以契約因其報告或媒介而成立者為限，得請求報酬
    ，民法第568條第1項定有明文。又「買方（即被告)承諾買
    賣契約成立時，給付成交總價款百分之2之服務報酬予本公
    司（即原告）」系爭居間契約第3條第1款亦有約定。
  ⒈查系爭居間契約及系爭意願書記載，被告由原告居間仲介系
    爭房屋之買賣，被告既已於108年7月23日經由原告之居間而
    與林愛玲就系爭房屋簽立買賣契約，依上開規定及約定被告
    即有給付服務報酬之義務。 
　⒉被告雖以原告隱暪系爭房屋會淹水的資訊，違反對她契約上
    的義務，而為利於相對人即林愛玲之行為，或違反誠實及信
    用方法，由林愛玲處收受利益，依民法第571條規定不得向
    她請求報酬等語抗辯。惟原告為居間人是受買賣雙方（即被
    告與林愛玲）之委託，媒介交易之機會，是被告與林愛玲均
    為原告之委託人，林愛玲並非單純相對人，原告向林愛玲請
    領居間報酬，亦為契約權利之行使，縱認原告有未盡善良管
    理人義務之處（詳後述），亦難認符合上開規定，而得主張
    拒絕給付。
  ⒊被告另以她與林愛玲之間的系爭買賣契約已合意終止，原告
    不得請求服務費等情為抗辯。惟居間人（介紹人）於契約因
    其媒介而成立時，即得請求報酬，其後契約因故解除，於其
    所得報酬並無影響。系爭房屋買賣確因原告介紹而成立並簽
    立系爭買賣契約，則被告自不得以事後解約為理由，拒絕給
    付報酬。 
　㈡約定之報酬，較居間人所任勞務之價值，為數過鉅失其公平
    者，法院得因報酬給付義務人之請求酌減之，民法第572條
    本文已有規定，而該條規定所適用者，係指居間人雖已為委
    託人完成其居間事務，惟經事後審查，認為居間人為委託人
    所已付出之勞務，其價值與當初訂約時約定之報酬相較，係
    屬為數過鉅而失客觀公平性時，允許委託人事後請求法院酌
    減約定之報酬額，衡其立法之規範目的，係在兼顧公益，而
    對契約自由稍作限制。又委託人依該條規定請求酌減，並未
    明定其方式，自得以起訴或抗辯方式為之。
  ⒈原告為房屋仲介公司，係為被告媒介房屋之買賣，則兩造間
    自成立民法上之居間法律關係，依同法第567條規定，居間
    人即原告即負有向委託人即被告為據實報告之義務。被告辯
    稱曾向原告詢問系爭房屋於強降雨時，是否會淹水？原告表
    示不會等情，為原告所否認，並主張有向被告說崑山科大區
    域有淹過水，且系爭房屋看出去就是崑山科大的操場，也看
    得到抽水站及大排水溝等語。惟依卷附「崑大路201巷58弄5
    2號（即系爭房屋)三角窗透天」群組，係由訴外人即同為房
    仲之陳雅琪邀請原告法定代理人蘇志成及被告加入群組，於
    蘇志成加入前後，被告均有提及系爭房屋會不會受降雨影響
    ，而在簽立系爭買賣契約前及蘇志成加入上開群組前，陳雅
    琪更有傳訊「這是代理人（系爭房屋屋主之代理人）這邊傳
    給我們的 靠崑山科技大學那邊強降雨時會有積水但不高...
    靠近網寮橋跟我們大灣四號排水口這邊因地勢較高不會淹水
    」等語（本院卷第79頁），可知被告對系爭房屋是否會淹水
    相當重視，並做為是否購買系爭房屋之重要決斷標準之一，
    而原告為居間媒介之仲介業者，對系爭房屋之認識雖相當仰
    賴屋主之說明，但對可能影響被告決定是否購買系爭房屋之
    正、反面因素，均應詳實蒐集資訊並予告知，買賣雙方支出
    高額費用，委託仲介業者處理買賣事宜，無非係憑借仲介業
    者在房地產專業之能力，以獲取足夠的資訊，為正確的判斷
    ，並期減少將來買賣糾紛之產生，而非僅擔任轉知出賣人對
    標的陳述，買受人對價金之看法，或逕自認為系爭房屋附近
    區域曾淹水，為臺南本地人所周知，被告亦有親人住居於臺
    南應已知悉，無庸確認或告知。是被告雖亦無法證明原告曾
    給予「系爭房屋不會淹水」之訊息，然自上開過程，可認原
    告確實未盡善良管理人之義務，致買賣雙方（即被告與林愛
    玲）最後因系爭房屋淹水問題而解除系爭買賣契約，徒勞而
    無功。
　⒉審酌原告自簽立系爭居間契約近一個月期間，所為帶看系爭
    房屋，磋商協調買賣雙方議定價金及進行系爭買賣契約簽訂
    事宜等買賣系爭房屋之主要給付內容，已支出之成本及人事
    費用等，並參考系爭居間契約所定服務費137,000元等情，
    認原告所得向被告請求之服務報酬，應以按系爭買賣契約約
    定總價款之1%計算即68,500元為合理，則兩造約定之報酬即
    服務費137,000元，顯較居間人所任勞務之價值，為數過鉅
    失其公平，法院自得因報酬給付義務人之請求酌減之。是本
    件經被告為前述酌減報酬之抗辯後，本院爰予以酌減兩造間
    之居間報酬為68,500元。是原告主張依系爭居間契約約定，
    請求被告給付服務費68,500元，核屬有據。逾此部分，則無
    理由。
六、綜上，原告依依系爭居間契約第3條第1款約定，請求被告給付服務費68,500元，及依民法第229條第2項、第233條第1項前段及第203條規定，請求自起訴狀繕本送達被告之翌日即110年7月21日起至清償日止，按週年利率5%計算之利息，均有理由，應予准許。逾此部分，則無理由應予駁回。　
七、本件係就民事訴訟法第427條第1項適用簡易程序所為被告敗
    訴之判決，依民事訴訟法第389條第1項第3款規定，應依職
    權宣告假執行。另依職權確定本件訴訟費用額為1,440元（
    第一審裁判費），應由兩造各負擔2分之1。
八、本件事證已臻明確，兩造其餘攻擊防禦方法，經本院審酌後
    ，認與判決之結果不生影響，無一一論述必要。
九、據上論述，本件原告之訴為一部有理由、一部無理由，判決
    如主文。
中　　華　　民　　國　　110 　年　　11　　月　　22　　日
                  臺南簡易庭  法 官   施介元
以上正本係照原本作成。 
如不服本判決，應於送達後20日內，向本院提出上訴狀並表明上
訴理由（須附繕本）。如委任律師提起上訴者，應一併繳納上訴
審裁判費。
中　　華　　民　　國　　110 　年　　11　　月　　22　　日
                             書記官  曾怡嘉